【裁判字號】    90,交聲,30
【裁判日期】    900306
【裁判案由】    違反道路交通管理處罰條例聲明異議
【裁判全文】
臺灣士林地方法院交通事件裁定                        九十年度交聲字第三○號
    原處分機關  交通部公路局臺北區監理所基隆監理站
    異  議  人
    即受處分人  信享企業
    法定代理人  乙○○
右列異議人即受處分人因違反道路交通管理處罰條例案件，對於交通部公路局臺北區
監理所基隆監理站八十九年十二月十八日所為之處分（原處分案號：基監字第裁四二
─Ｚ00000000號），聲明異議，本院裁定如左：
    主  文
原處分撤銷。
信享企業有限公司汽車所有人，裝載貨物超過核定之總重量，記汽車違規紀錄壹次。
    理  由
一原處分機關略以：異議人即受處分人信享企業有限公司（以下簡稱信享公司）為車
  牌號碼ＤＧ─○六九五號自用小貨車所有人，於民國八十九年十一月十日上午十時
  四十八分許，駕駛人乙○○駕駛上開自用小貨車，行經國道一號公路南下四十七．
  八公里處，因疑似裝載貨物超過核定之總重量，經國道公路警察局第一警察隊隊員
  以警鳴器及擴音器指揮攔停，詎駕駛人不服從交通勤務警察指揮，經警示意三次均
  拒絕停車接受稽查，至南下南崁交流道始停止，會同至長榮集散場地磅過磅，發現
  其裝載貨物總重為三．九八噸，而核定之總重量為三．四九噸，超重○．四九噸，
  經警要求駕駛人出示證件並另赴其他處所過磅，駕駛人不服從指揮並對執行勤務警
  察咆哮，爰分別依道路交通管理處罰條例第二十九條第一項第一款、第三十三條第
  一項裁處罰鍰新臺幣（以下同）九千元、六千元，共計一萬五千元，並記汽車違規
  紀錄一次等語。
二異議人即受處分人異議意旨略以：異議人即受處分人信享企業有限公司代表人乙○
  ○於當日駕駛該車行經國道一號公路泰山收費站時，並未被發現有超載之情事。嗣
  行至南下四十七．八公里處，伊正常行駛於道路上，警員竟無故騷擾其駕駛，國道
  公路警察局警員之職權應在於檢舉車輛有無超速、有無行駛路肩等，車輛是否過磅
  應非國道公路警察局之職權範圍。該車在長榮集散場過磅時顯示係三．三八噸，並
  未超載，若果真有超載之情事，警員應在現場開單，其事後再填單應屬違法云云。
三按汽車裝載時，有裝載貨物超過核定之總重量者，處汽車所有人新臺幣三千元以上
  九千元以下罰鍰，並責令改正或禁止通行，並記汽車違規紀錄一次，其情形可歸責
  於汽車駕駛人時，除依法處汽車駕駛人罰鍰及記點外，汽車所有人仍應依前項規定
  記該汽車違規紀錄一次，道路交通管理處罰條例第二十九條第一項第一項第一款、
  第二項、第三款分別定有明文。該條例關於車輛所有人之處罰，如應歸責於車輛駕
  駛人者，處罰車輛駕駛人，同條例第八十五條第二項亦有明文規定。至同條例第三
  十三條第一項規定：「汽車行駛於高速公路或設站管制道路，而不遵管制之規定者
  ，處汽車駕駛人新臺幣三千元以上六千元以下罰鍰」，並依同條例第六十三條第一
  項第二款記違規點數二點，以及同條例第六十條第二項第一款規定：「汽車駕駛人
  駕駛汽車有左列情形之一，而本章各條無處罰之規定者，處新臺幣九百元以上一千
  八百元以下罰鍰：(一)不服從交通勤務警察或依法執行交通指揮、稽查任務人員之指
  揮或稽查」，均以『汽車駕駛人』處罰對象，而非『汽車所有人』。復按，駕駛人
  駕駛車輛，或行人在道路上應遵守道路交通標誌、標線、號誌之指示，並服從執行
  交通勤務之警察，或依法執行指揮交通及交通稽查任務人員之指揮；道路交通管理
  之稽查，違規紀錄，由交通勤務警察，或依法令執行交通稽查任務人員執行之；違
  反本條例之行為，自行為成立之日起，行為有連續或繼續之狀態者，自行為終了之
  日起，逾三個月不得舉發，同條例第四條第一項、第七條第一項、第九十條分別有
  明文規定。是以，關於道路交通管理處罰條例中所規範之任何行為，交通勤務警察
  依法俱有權指揮、稽查，並於違規行為成立或終了之日起三個月內掣單舉發。
四經查：異議人即受處分人信享公司為車牌號碼ＤＧ─○六九五號自用小貨車所有人
  ，於八十九年十一月十日上午十時四十八分許，駕駛人乙○○駕駛上開自用小貨車
  ，行經國道一號公路南下四十七．八公里處，因疑似裝載貨物超過核定之總重量，
  經國道公路警察局第一警察隊隊員以警鳴器及擴音器指揮攔停，詎駕駛人不服從交
  通勤務警察指揮，經警示意三次均拒絕停車接受稽查，嗣會同至長榮集散場地磅過
  磅，發現其裝載貨物總重為三．九八噸，超過核定之總重量為三．四九噸，經警要
  求駕駛人出示證件並另赴其他處所過磅，駕駛人不服從指揮並對執行勤務警察咆哮
  之事實，業據國道公路警察局第一警察隊隊員甲○○到庭結證屬實（參見本院九十
  年三月二日訊問筆錄），並提出採證照片三幀、錄音帶一卷附卷可稽。而國道一號
  公路泰山收費站之地磅設於外線車道，一般小貨車行駛於內線車道，不會經過地磅
  處，故國道公路警察局隊員見有超重嫌疑，必須親自攔停舉發等情，亦經前揭證人
  甲○○證述綦詳。查交通警員掣單舉發違反道路交通管理處罰條例所列之違規事實
  ，本質上為行政處分，係公務員基於職務上權力，依法就特定之具體事件所為具公
  法上效果之單方行政行為，基於公務員為公法上行為具有公信力之原則，該行政處
  分當可被推定為真正，其據以依法處分之事實認定亦為正確無誤，此與民事訴訟法
  第三百五十五條第二項規定：「文書依其程式及意旨得認作公文書者，推定其為真
  正」之情形相同，本此公信原則，乃立法者賦予行政機關制定違反道路交通事件統
  一裁罰標準及處理細則，使執勤警員得當機處分，以達其維護交通秩序、安全之行
  政目的，反之，若謂公務員一切行政行為均需預留證據以證其實，則國家行政勢必
  窒礙難行，據此，刑事訴訟法就犯罪證據有關之規定中，與屬行政秩序罰之交通違
  規裁罰本質不合之部分，自不在準用之列，本件查無任何證據足資證明其有取締錯
  誤之情事，則執勤警員本其維護交通秩序、安全職責所為之舉發，自應受到合法、
  正確之推定，此部分異議人即受處分人空言否認有駕駛人乙○○違規行為，不足採
  信，其違反交通管理處罰條例第二十九條第一項第一款之事實，應堪認定。本件異
  議人即受處分人異議雖無理由，惟原處分意旨漏未斟酌本件裝載貨物超過核定總重
  量之違規應歸責於『汽車駕駛人』乙○○，依道路交通管理處罰條例第二十九條第
  三項、第八十五條第二項規定，應對『汽車駕駛人』處罰鍰及記點，『汽車所有人
  』僅得依同條例第二十九條第三項後段規定記違規紀錄一次，復未注意同條例第三
  十三條第一項之應處罰對象為『汽車駕駛人』乙○○，逕對『汽車所有人』即本件
  異議人信享公司處罰，顯有未洽，其裁定自屬有瑕疵而無從予以維持，爰依法撤銷
  原處分。爰審酌異議人違規行為之輕重程度，認應另依道路交通管理處罰條例第二
  十九條第一項第一款、第三項後段之規定，諭知異議人如主文第二項所示之處罰。
據上論斷，應依道路交通案件處理辦法第二十條前段，道路交通管理處罰條例第二十
九條第一項第一款、第三項後段，裁定如主文。
中        華        民        國      九十      年    三    月    六    日
                              臺灣士林地方法院交通法庭
                                          法  官  陳  玉  曆
右正本證明與原本無異。
如不服本裁定應於送達後五日內向本院提出抗告狀。
                                          書記官  陳  鳳  嬌
中        華        民        國      九十      年    三    月    九    日


司法院資訊處製作；財團法人民間司法改革基金會備份。
